【裁判字號】    89,判,3314
【裁判日期】    891123
【裁判案由】    商標註冊
【裁判全文】
最  高  行  政  法  院  判  決                  八十九年度判字第三三一四號
    原      告  蔡大成食品有限公司
    代  表  人  甲○○
    訴訟代理人  乙○○
    被      告  經濟部智慧財產局（原經濟部中央標準局）
    代  表  人  陳明邦
右當事人間因商標註冊事件，原告不服行政院中華民國八十八年六月二十八日台八十
八訴字第二四九四四號再訴願決定，提起行政訴訟，本院判決如左：
    主  文
原告之訴駁回。
訴訟費用由原告負擔。
    事  實
緣原告於民國八十七年二月二十日以「大成美而美Ｄ及圖」商標，指定使用於商品及
服務分類表第二十九類之獸乳、乳粉、乳水、奶油、米漿、豆漿、豆花、肉乾、肉鬆
、肉醬、肉丸、排骨、火腿、炸雞、炸雞塊、熱狗肉、魚丸、魚排、炸蝦、蝦捲、蝦
排、天婦羅商品申請註冊。被告經濟部中央標準局（八十八年一月二十六日改制為經
濟部智慧財產局）以其商標與大成長城企業股份有限公司之註冊第一九九三四二號「
大成」商標及第五五三八五三號「大成及圖GREAT WALL」商標近似，乃依商標法第三
十七條第十二款之規定予以核駁，發給第二四三一二○號商標核駁審定書。原告不服
，提起訴願、再訴願，均遭決定駁回，遂提起行政訴訟，茲摘兩造訴辯意旨於次：
原告起訴意旨及補充理由略謂：一、查，「大成美而美Ｄ及圖」為原告於八十六年間
所首創使用之商標，並自八十七年二月起陸續在商標法施行細則第四十九條第四十二
、三十、三十二、十六、四十一類等商品或服務類別申請註冊文字商標「大成美而美
」、文字暨圖形商標「大成美而美Ｄ及圖」及「大成Ｄ及圖」等商標共計九件，並陸
續獲被告獲准註冊或審定公告在案。為持續將企業體之經營範圍推廣至各個層面，原
告正不斷申請各類別之商標或服務標章註冊中，是原告自申請「大成美而美Ｄ及圖」
商標註冊以來，從未抄襲他人商標以剽竊他人努力經營之商譽，而是本著一貫之誠信
原則，創用「大成美而美Ｄ及圖」商標，以商標圖樣之一部或全部，使用於指定商品
或服務，並藉由原告不斷之努力，達到商標或服務標章表彰商品或服務之目的，合先
陳明。二、今被告認原告之申請第00000000號「大成美而美Ｄ及圖」商標圖
樣上之「大成美而美」，與註冊第一九九三四二號「大成」商標及註冊第五五三八五
三號「大成及圖GREAT WALL」商標中文近似，且指定使用於同一或類似商品，違反商
標法第三十七條第十二款「商標圖樣相同或近似於他人同一商品或類似商品之註冊商
標者，不得申請註冊」之規定，而為核駁之處分。經原告一再訴願均遭駁回，再訴願
決定書並以「大成美而美是由大成與美而美組成，尚非不得分別審究」作為論斷「大
成」與「「大成美而美」近似之依據。惟此種判斷有誤，因商標整體圖樣中之文字、
圖形、記號本可以割裂觀察二商標間之文字、圖形或記號是否相同或近似，惟文字與
文字之比對，除非文字與文字有間隔，才可以分別審究，若是連貫一體，則不能如此
認定，此有被告所編印之商標手冊○二、○四、○二商標之圖樣近似與商品類似（二
）８二以上字詞組成之商標，應考慮其『結合之強弱程度』，而判斷其是否為近似。
(2)分離排列之字詞所組成之商標，其各分離部分，有與他人商標相同者，原則上為近
似；「喬治．阿哥哥」與「喬治」或「阿哥哥」近似。(3)由大小字體或顏色不同之文
字組成之商標，其各個組成部分有與他商標相同者為近似。例如：「鼎鳴保爾美」與
「鼎鳴」或「保爾美」近似。今原告以「大成美而美」申請註冊於第二十九類商品，
然其商標圖樣並未分離為「大成」或「美而美」，亦未強調「大成」或「美而美」，
依照上揭準則(2)(3)之反面推論，「大成美而美」與「大成」並非近似；次查，「美ｘ
美」字樣雖已經行政法院八十五年度判字第二一一○號判決認定其為弱勢服務標章圖
樣，惟「美ｘ美」字樣僅在第四十二類之餐飲服務中成為弱勢，並非於任何類別均成
為弱勢商標而顯著性低微。是以「大成美而美」作為整體商標圖樣，「大成」、「美
而美」二者結合之強弱程度係相同的，訴願決定所為「大成美而美是由大成與美而美
組成，尚非不得分別審究」之認定，顯然有重新斟酌之必要，併予陳明。三、另原告
同以「大成美而美Ｄ及圖」為商標圖樣申請註冊於第三十及三十二類之商品中，此類
商品中亦註冊有據以核駁商標「大成」，此為被告明知或可得而知之事實，惟被告仍
為核准之審定，可見被告內亦有審查委員認「大成美而美」與「大成」不近似。足以
證明，本案申請商標與據以核駁之註冊第一九九三四二號「大成」商標及註冊第五五
三八五三號「大成及圖GREAT WALL」商標之中文不近似，並無違反商標法第三十七條
第十二款之規定。四、綜上，請撤銷原處分及一再訴願決定等語。
被告答辯意旨略謂：一、按「相同或近似於他人同一商品或類似商品之註冊商標者」
，不得申請註冊，為商標法第三十七條第十二款所明定。本件原告申請註冊之「大成
美而美Ｄ及圖」商標圖樣上之中文「大成美而美」與據以核駁註冊第一九九三四二號
「大成」商標及註冊第五五三八五三號「大成」商標圖樣上之中文「大成」，皆有「
大成」二字，異時異地隔離觀察，有使一般消費者產生混同誤認之虞，應屬近似之商
標，復均指定使用於同一或類似之商品，自有首揭法條之適用。至有關原告所舉案例
，因案情不同，自不能比附援引，執為本案應准註冊之論據，並予陳明。是被告依法
核駁其註冊之申請，並無不合。二、綜上，原告之訴為無理由，請駁回原告之訴等語
。
    理  由
按商標圖樣相同或近似於他人同一商品或類似商品之註冊商標者，不得申請註冊，為
商標法第三十七條第十二款所規定；而判斷商標之近似與否，應就其主要部分隔離觀
察有無引起混同誤認之虞以為斷，迭經本院著有判例。又商標在外觀、觀念或讀音方
面有一近似者，即為近似之商標；商標圖樣上中文之主要部分文字相同，其外觀有混
同誤認之虞者，為外觀近似。本件原告於八十七年二月二十日以「大成美而美Ｄ及圖
」商標，指定使用於商品及服務分類表第二十九類之獸乳、乳粉、乳水、熱狗肉、魚
丸、魚排、炸蝦、蝦捲、蝦排、天婦羅商品申請註冊。被告以其商標與大成長城企業
股份有限公司之註冊第一九九三四二號「大成」商標及第五五三八五三號「大成及圖
GREAT WALL」商標近似，乃依商標法第三十七條第十二款之規定予以核駁，發給第二
四三一二○號商標核駁審定書。原告不服，循序提起行政訴訟，主張：系爭商標圖樣
上之中文「大成美而美」為一體設計之文字，不可加以分離，殊難以「大成」二字與
據以核駁商標圖樣相同，即謂二商標構成近似，且系爭商標尚有外文字母Ｄ設計圖，
與據以核駁商標外觀、意匠、構圖、觀念、排列均不相同，無混同誤認之虞云云。經
查系爭「大成美而美Ｄ及圖」商標圖樣如附圖一，與據以核駁之註冊第一九九三四二
號「大成」商標及註冊第五五三八五三號「大成及圖GREAT WALL」商標圖樣如附圖二
，其商標圖樣上之中文主要部分均有「大成」二字，雖系爭商標主要部分之中文部分
為「大成美而美」，惟「Ｄ大成」之註冊第00000000號標章為原告之服務標
章，有該服務標章註冊證附卷可稽，足證系爭商標圖樣之中文部分係由其服務標章「
大成」與「美而美」組成，尚非不得分別審究，原告主張係一體設計之文字，不可加
以分離審酌云云，核無足採。原處分以系爭「大成美而美Ｄ及圖」商標圖樣上之中文
「大成美而美」與據以核駁之註冊第一九九三四二號「大成」商標及第五五三八五三
號「大成及圖GREAT WALL」商標中文部分近似，且均指定使用於同一或類似商品，乃
為商標駭駁之審定處分，揆諸首揭規定及說明，洵無違誤，一再訴願決定，遞予維持
，俱無不合，至原告所舉案例，因係另案，且案情各異，尚難比附援引，執為本案應
准註冊之論據。原告起訴意旨難謂為有理由，應予駁回。
據上論結，本件原告之訴為無理由，爰依行政訴訟法施行法第二條、行政訴訟法第九
十八條第三項前段，判決如主文。
中    華    民    國     八十九      年     十一     月     二十三      日
                    最 高 行 政 法 院  第 二 庭
                                審 判 長 法  官      陳  石  獅
                                         法  官      徐  樹  海
                                         法  官      彭  鳳  至
                                         法  官      高  啟  燦
                                         法  官      黃  合  文
右  正  本  證  明  與  原  本  無  異
                                         法院書記官  陳  佩  玲
中    華    民    國     八十九      年     十一     月     二十七      日


司法院資訊處製作；財團法人民間司法改革基金會備份。
